【裁判字號】    97,台上,6090
【裁判日期】    971127
【裁判案由】    違反毒品危害防制條例
【裁判全文】
最高法院刑事判決            九十七年度台上字第六０九０號
上  訴  人  甲○○
                    （
上列上訴人因違反毒品危害防制條例案件，不服台灣高等法院中
華民國九十七年八月二十七日第二審判決（九十七年度上訴字第
二八０六號，起訴案號：台灣桃園地方法院檢察署九十五年度偵
字第七七八六號），提起上訴，本院判決如下：
    主  文
上訴駁回。
    理  由
按刑事訴訟法第三百七十七條規定，上訴於第三審法院，非以判
決違背法令為理由，不得為之。是提起第三審上訴，應以原判決
違背法令為理由，係屬法定要件。如果上訴理由書狀並未依據卷
內訴訟資料，具體指摘原判決不適用何種法則或如何適用不當，
或所指摘原判決違法情事，顯與法律規定得為第三審上訴理由之
違法情形，不相適合時，均應認其上訴為違背法律上之程式，予
以駁回。本件上訴人甲○○上訴意旨略稱：(一)、證人余品賢在偵
查中雖證稱：伊曾打電話給上訴人，告知所在地，「可否帶丸過
來，丸是搖頭丸的意思，一顆搖頭丸（新台幣，下同）二五０元
」，嗣在原審已供明：上訴人「都沒有來」，參諸相關之電話監
聽譯文內容，既未見上訴人答應將搖頭丸送至余品賢所在之「奪
標ＫＴＶ」之記載，原審逕認雙方已達成買賣合意而未遂，顯有
證據調查未盡之違失。(二)、上訴人縱曾在偵查中自白：要向「阿
偉」即劉知文收取販售「搖頭丸的錢，『蝴蝶』、『歐元』都是
搖頭丸」等語，然已於原審中供明：「該『蝴蝶』、『歐元』乃
屬類似威而鋼之藥品，不具ＭＤＭＡ（即搖頭丸）」成分，此與
劉知文在偵、審中所證無異，上訴人一直在押，二人無串供可能
，該物既未扣案，無從鑑定真實成分，原判決仍以販賣第二級毒
品罪論擬，當非允洽。(三)、上訴人固坦承販賣第三級毒品Ｋ他命
給余品賢，但余品賢在第一審則直言係上訴人之好友，而以原價
為買賣等語，原判決不採納此有利於上訴人之證詞，且未說明其
不採之理由，應有判決不備理由之違法云云。惟查：證據之取捨
、證明力之判斷及事實之認定，係屬事實審法院自由裁量判斷之
職權，此項自由判斷職權之行使，倘未違背經驗法則與論理法則
，即不能任憑己意指摘為違法，而資為第三審上訴之適法理由。
又供述證據縱有部分前後不符或彼此歧異，究竟何者可採，法院
本得依其自由心證予以斟酌，若其基本事實之陳述與真實性無礙
時，仍非不得予以採信，非謂一有不符，即認其全部均為不可採
納。再刑事訴訟法第三百七十九條第十款所稱應調查之證據，係
指與待證事實有重要關係，在客觀上認為應行調查，為法院認定
事實與適用法律之基礎者而言。倘事實已臻明確，自無贅行調查
之必要，並無違法可言。本件原判決主要係依憑上訴人在偵查中
供承販賣俗稱「搖頭丸」之ＭＤＭＡ第二級毒品給綽號「阿偉」
之劉知文，及在第一審中坦承其所稱之「丸」或「飯丸」係搖頭
丸之代稱（指出因外觀呈三角型，貌似日本「御飯丸」），仍謂
確有販售給劉知文，另直言販賣第三級毒品愷他命（俗稱Ｋ他命
）給余品賢之自白；余品賢在偵查及第一審中詳陳打電話向上訴
人洽購搖頭丸，尚親至上訴人所住之鐵皮屋（按即本件犯罪查獲
地）購買Ｋ他命之證言；劉知文坦供曾以其母名義申用之行動電
話，與上訴人言及「蝴蝶」、「歐元」使用感覺，上訴人並向伊
索取前欠「東西」買賣部分價金之證詞；李敦豪在第一審供明二
次向上訴人購買安非他命，各為五萬元、一萬元，尚欠三、四千
元之證語；監聽得上訴人與余品賢、劉知文為上揭毒品交易之電
話紀錄（含譯文、通聯紀錄）；上訴人所有、載有李敦豪電話號
碼、交易情形之筆記本（含帳頁）；上訴人按捺指印確認為「歐
元搖頭丸」，送驗檢出第二級毒品ＭＤＭＡ成分之鑑定書（按上
訴人在第一審尚說明「歐元」係「ＯＨ－ＹＡ」音譯）；參以上
訴人就該監聽資料、內容俱不否認，李敦豪與上訴人無何仇隙，
並衡諸販賣第二級、第三級毒品係違法行為，非可公然為之，亦
無公定之價格，不論任何包裝，均可任意分裝增減分量，而每次
買賣之價量，亦可能隨時依雙方間之關係深淺、資力、需求量及
對行情之認知、來源是否充裕、查緝是否嚴緊，購買者被查獲時
供述購買對象之可能性風險評估等，因而異其標準，並機動調整
，非可一概而論，販賣之利得除經坦承犯行或價量俱臻明確外，
委難察得實情，販賣之人從價差或量差中牟利方式雖異，其意圖
營利之非法販賣行為則一，是除非別有事證，足認係按同一價量
委買、轉售或無償贈與，確未牟利外，尚難執此遽認非法販賣之
證據有所未足，致使知過坦承者難辭重典，飾辭否認者反得僥倖
，而失情理之平。再參酌第二級、第三級毒品之交易為政府懸為
嚴予取締之犯罪，上揭證人與上訴人既非至親，亦無緊密之情誼
關係，其中，余品賢係因知悉上訴人有施用Ｋ他命之習慣，有貨
源可供，雙方始互有聯絡；劉知文向上訴人購得毒品後，上訴人
除向之索討積欠價金，尚對之推銷代稱「歐元」等搖頭丸；李敦
豪更是素昧平生，僅憑友人提供之上訴人電話號碼而成交，苟無
利得，絕無甘冒重典，而以原價轉讓各級毒品之可能等情況證據
資料（其實尚有各級毒品、電子磅秤、大量分裝袋、聯絡手機等
扣案證據為憑），認定上訴人有原判決事實欄所載犯行，因而維
持第一審比較適用有利於上訴人之行為時法律，論以上訴人連續
販賣第二級毒品罪（處有期徒刑九年六月），又連續販賣第三級
毒品罪（處有期徒刑七年），駁回上訴人之第二審上訴（轉讓第
二級毒品罪部分，上訴第二審後撤回，先告確定）。對於上訴人
僅承認遭查扣得上揭物品，而矢口否認犯罪，所為係純為減肥，
而購進搖頭丸自用云云之辯解，如何屬飾卸之詞，與劉知文所謂
「蝴蝶」、「歐元」乃類似威而鋼藥物之言，如何為迴護之語，
咸無可信，亦據卷內證據資料逐一指駁、說明。復指出上訴人、
余品賢間有關搖頭丸交易之事，在電話中既已洽定貨品（ＭＤＭ
Ａ）、數量（十顆）、單價（二五０元）、送貨地點（奪標ＫＴ
Ｖ五一五包廂）、交貨時間（當夜）等各項買賣重要事項，足認
雙方意思合致，祇因乏證可證已經交貨，是依罪疑唯輕原則，認
定尚屬未遂。所為之事實認定及得心證理由，俱有卷內各項證據
資料可稽，自形式上觀察，並不違背客觀存在之經驗法則或論理
法則，且其綜合判斷結果，實無事實不明之情。上訴意旨置原判
決已經明白論斷之事項於不顧，就屬原審法院職權之適法行使，
任意指摘其有適用法則不當、判決理由不備及證據調查未盡之違
誤，難認已具備合法上訴第三審之法定要件。依上說明，應認本
件上訴為違背法律上之程式，予以駁回。
據上論結，應依刑事訴訟法第三百九十五條前段，判決如主文。
中    華    民    國  九十七  年   十一   月  二十七  日
                      最高法院刑事第十一庭
                          審判長法官  花  滿  堂
                                法官  黃  正  興
                                法官  陳  東  誥
                                法官  林  錦  芳
                                法官  洪  昌  宏
      本件正本證明與原本無異
                                      書  記  官
中    華    民    國  九十七  年   十二   月    一    日
                                                Ａ


司法院資訊處製作；財團法人民間司法改革基金會備份。
